臺灣臺北地方法院民事判決　　　　　　　 94年度建字第156號
原　　　告　榮民工程股份有限公司
法定代理人　甲○○
訴訟代理人　江如蓉律師
　　　　　　顏華歆律師
　　　　　　張詩芸律師
被　　　告　原正營造事業有限公司
法定代理人　乙○○
訴訟代理人　丁○○
被　　　告　亞昇營造事業有限公司
法定代理人　丙○○
上列當事人間損害賠償事件，本院於民國94年 9月20言詞辯論終
結，判決如下：
    主      文
被告應連帶給付原告新台幣壹億伍仟陸佰貳拾萬肆仟陸佰肆拾
伍元，及自民國九十三年十月二十八日起至清償日止，按年利率
百分之五計算之利息。
訴訟費用由被告連帶負擔。
    事實及理由
一、原告主張：訴外人蓮記營造有限公司（下稱蓮記公司）承攬
    原告榮民工程股份有限公司「東西向快速公路萬里瑞濱線第
    五、六標工程土石方作業工程」（下稱「系爭工程」），就
    系爭工程所簽訂之契約由「理建營造股份有限公司（下稱理
    建公司）」及「亞昇營造事業有限公司」為連帶保證人，後
    原告與訴外人蓮記公司於87年10月28日簽訂「合約變更連帶
    保證人簽認單（下稱系爭簽認單）」，其內容為「更換兩連
    帶保證人之『理建公司』為『原正公司』」。嗣因訴外人蓮
    記公司無能力履約完成系爭工程，原告以雙掛號通知被告原
    正公司上開情形並依合約規定辦理解約，另就其未能履約部
    分代辦完工。依契約條款第23條規定：「如乙方（即蓮記公
    司）有下列違約行為... 甲方（即原告）得不經催告及任何
    法律或行政程序，逕行解除契約，將本工程之一部分或全部
    收回自辦或另招商承辦。... 至本工程經甲方自辦或另招商
    承辦完工後，如甲方為完成本工程所支付之一切費用，大於
    乙方依約完成可得之工款，乙方及其連帶保證人應將其差額
    賠償甲方，該金額得自保留款及履約保證金內扣還，如仍有
    不足，則由乙方及其連帶保證人負責清償。」。原告因代辦
    蓮記公司未完工部分所支付費用，就超過其依約完成可得之
    工程款部份，除逕行自蓮記公司所繳交履約保證金新台幣（
    下同）12,102,500元兩筆款項扣抵外，經核算其不足費用為
    156,234,645元，原告於93年10月12日及同月 20日分別以公
    函與存證信函催告被告限期清償，惟被告並未依限償還，被
    告原正公司並於同年月28日函告原告其拒絕清償之意，原告
    自得依前揭契約條款約定，向蓮記公司連帶保證人即被告請
    求連帶清償上開債務，並聲明如主文所示。
二、被告原正公司辯以：原告之公函及存證信函，皆以掛號送達
    於被告位於淡水鎮○○路110巷38弄 11號之地址，而非被告
    簽認單之「台北市○○○路○段21號6樓之 4」之地址，被告
    迄未收受原告有關蓮記公司履約能力不足或被告代為履約之
    通知，原告未依約合法送達上開之通知，被告原正公司自無
    負擔損害賠償之責，且原告主張代辦之費用過高。被告亞昇
    公司辯以，連帶保證應須對保後核可，系爭契約並無對保，
    被告亞昇公司自不負保證之責任，並聲明：原告之訴駁回。
三、兩造不爭執之事實：
  (一)原告與訴外人蓮記公司於87年 2月25日，就原告「東西向快
    速公路萬里瑞濱線第五、六標工程土石方作業工程」簽訂契
    約，並以理建公司及亞昇公司為連帶保證人（見卷內第58頁
    至第61頁）。
  (二)原告於87年10月28日與訴外人蓮記公司簽訂「合約變更連帶
    保證人簽認單」（見卷內第14頁、第15頁），更換其中之連
    帶保證人理建公司為被告原正公司。
  (三)原告於93年10月12日及同月20日分別以公函與存證信函催告
    被告限期清償。
四、原告主張其因蓮記公司無法履約完成系爭工程，經其代為發
    包，並扣除蓮記公司所繳履約保證金12,102,500元後，不足
    費用156,234,645元等情，業據其提出原告87年12月至89年4
    月大埔所代施工支出費用明細表及相關單據、原告89年 4月
    至完工分標代施工支出費用明細表及相關單據、原告89年 5
    月至完工大埔所代施工支出費用明細表及相關單據、竣工結
    算蓮記公司未完成合約金額表及相關單據各 1份在卷可資佐
    證，應堪信為真實。被告原正公司雖抗辯該金額過高云云，
    惟並無法為積極之舉證，是其空言抗辯，尚不足取，應認原
    告確實因蓮記公司未依約履行並完成系爭工程而受有156,23
    4,645元之損失。
五、被告原正公司雖抗辯未經原告合法通知，其不須負連帶保證
    人責任云云，惟查，被告原正公司所不爭執之系爭工程之契
    約條款第23條明文約定如下：「如乙方（即蓮記公司）有下
    列違約行為... 甲方（即原告）得不經催告及任何法律或行
    政程序，逕行解除契約，將本工程之一部分或全部收回自辦
    或另招商承辦。... 至本工程經甲方自辦或另招商承辦完工
    後，如甲方為完成本工程所支付之一切費用，大於乙方依約
    完成可得之工款，乙方及其連帶保證人應將其差額賠償甲方
    ，該金額得自保留款及履約保證金內扣還，如仍有不足，則
    由乙方及其連帶保證人負責清償。」（見卷內第11頁），則
    於上述條文並未約定原告應負通知連帶保證人義務之情形下
    ，即便原告未於蓮記公司無法依約履行時通知被告原正公司
    ，被告原正公司亦應依上述約定與蓮記公司就原告因蓮記公
    司無法履約所受之損害，負連帶賠償之責，是被告原正公司
    所辯上情，顯與前述兩造間之約定不合，而不可採。至於契
    約條款第10條之約定（見卷內第41頁反面），僅在約定連帶
    保證人應負連帶保證責任之時點，並不因該約定而使連帶保
    證人免依第23條約定負連帶保證之責。
六、被告亞昇公司另辯稱原告未辦理對保云云，惟其既對系爭工
    程合約契約主文部分被告公司大小印章（見卷內第61頁）之
    真正不加以爭執（見卷內第 327頁），則其就該未經對保之
    變態事實，即須負舉證之責。更何況依系爭契約主文第 7條
    (一)所謂「需經甲方（即原告）對保核可」之約定（見卷內第
    9 頁），僅在使原告享有以對保核可連帶保證人之權利，即
    便原告真如被告所抗辯未實際進行對保，亦僅係原告不行使
    其核可連帶保證人之權利，亦難僅憑被告亞昇公司片面之抗
    辯，即令其就前述大小印文真正之事實免負連帶保證人之責
    ，是被告亞昇公司前揭抗辯，亦不足採。
七、從而，原告依系爭契約條款第23條之約定，請求被告連帶給
    付156,23 4,645元，並自93年10月28日起（本應自原告催告
    被告限期履行期間屆滿日起算，惟原告統一減縮自是日起算
    ）至清償日止，按年息5%計算之利息，為有理由，應予准許
    。
八、訴訟費用負擔之依據：民事訴訟法第85條第2項。
中　　華　　民　　國　　94　　年　　10　　月　　7 　　日
                    民事第六庭    法　官　詹駿鴻
以上正本係照原本作成
如對本判決上訴，須於判決送達後20日內向本院提出上訴狀
中　　華　　民　　國　　94　　年　　10　　月　　7 　　日
                         　　　　 書記官　官碧玲
